【裁判字號】    89,易,197
【裁判日期】    900430
【裁判案由】    竊盜
【裁判全文】
臺灣花蓮地方法院刑事判決                          八十九年度易字第一九七號
    公  訴  人  臺灣花蓮地方法院檢察署檢察官
    被      告  己○○
右列被告因竊盜案件，經檢察官提起公訴（八十九年度偵字第三四八號），本院判決
如左：
    主  文
己○○無罪。
    理  由
一、公訴意旨略以如附件起訴書所載。
二、按犯罪事實應依證據認定之，無證據不得推定其犯罪事實，刑事訴訟法第一百五
    十四條定有明文。又認定不利於被告之事實，須依積極證據，苟積極證據不足為
    不利於被告事實之認定時，即應為有利於被告事實之認定，更不必有何有利之證
    據，此最高法院三十年上字第八一六號著有判例。
三、本件公訴人認被告己○○涉有刑法第三百二十條第一項之竊盜罪嫌，係以被告於
    警訊時之自白、證人丁○○、甲○○、乙○○、鍾源全之證詞，另被告所駕駛之
    汽車業已失竊，業據被害人古正玉指述綦詳，並有贓物領據、照片等附卷可稽為
    其主要論據，固非無見。惟訊據被告堅決否認有何竊盜犯行，辯稱：伊並未竊取
    車號Ｇ六─八六四八號自用小客車，該車係向戊○○所借等語，經查，證人甲○○於警訊時證稱：「（你是否知道該自小客車Ｇ六─八六四八號自用小客車來源
    為何？是誰偷的？）我不清楚。」等語（見警卷甲○○八十八年十二月八日訊問
    筆錄），嗣於本院審理時亦證稱：「（八十八年十一月二十日早上，警察是否有
    到你家？）有，我是事後聽己○○說警察在巷口遇到他開車，他就跑，當天己○○是凌晨三、四點到我家找我，當時我沒見他開車，他要我與他一起去光復，我
    叫他們自己去就好了，己○○就跟丁○○開車去，己○○說，那車是他朋友的，
    那車車號我不知道，顏色好像是藍色的，他們出去後，過了一段時間回到我住處
    巷口，遇到警察，他們就開車讓警察追，我只知這樣而已，當天丁○○是最後才
    到我家的，他比己○○慢到。」、「（己○○有無說車子來源？）他說是他朋友
    借他的。」等語（見本院八十九年五月九日訊問筆錄），是證人甲○○既不知竊
    取車號Ｇ六─八六四八號自用小客車者實為何人，自難逕以其證詞資為不利被告
    之認定。另證人乙○○於警訊時及鍾源全於檢察官偵查中，雖均詳細證述被告於
    案發時確有駕駛車號Ｇ六─八六四八號自用小客車為警查獲，被告當時並棄車逃
    逸等情，惟觀諸渠等證詞內容，均未直接指出係被告竊取該車，而依經驗法則，
    盜贓物之取得或出於竊盜、收受、故買贓物及侵占離本人所持有之物，或因不知
    情而取得，原因非只一端，要難僅因被告駕駛被竊汽車，為警查獲，即認被告有
    竊盜之犯行。第查，證人丁○○於本院審理時證稱：「（在八十八年十一月二十
    日凌晨是否因搭乘Ｇ六─八六四八汽車被查獲？）是，我是在當天凌晨四、五點
    時我開我自己的車子到甲○○家，他家有好幾人，己○○也在場，己○○找我一
    起去吃早餐，他說他有車子，他車停在甲○○家隔壁巷道，他將車開過來，我就
    上車一起去吃早餐，吃完後，回到甲○○家門口，遇見警察，當時車是己○○開
    的，己○○倒車，結果車衝到田裡面，我們兩人跑走，隔天早上我自動到派出所
    說明。」、「（後來己○○有無告訴你車子是他偷來的？）在隔了幾天後，在丙○○家中，我問他為何要跑，他說，那車是贓車。」（見本院八十九年五月九日
    訊問筆錄）；嗣更於本院九十年四月十日訊問時證稱：前揭車號Ｇ六─八六四八
    號自用小客車係被告向戊○○所借等語，其所為證詞與警訊證述情節顯前後歧異
    ，相互矛盾，具有重大瑕疵，原應另行調查審認相關證據資料以核其真實性。而
    證人戊○○於本院審理時到庭初則證稱：「（是否認識己○○？）認識，大約半
    年多。」、「【法官問對Ｇ六－八六四八汽車有何意見？（提示卷附車號Ｇ六─
    八六四八號自用小客車照片）】我沒有看過，我沒有這輛車。我曾經借過被告車
    ，但不是照片中這一輛車。」等語，迨本院提訊證人丁○○與之對質後，其復改
    口稱：「（事發好幾天前，他就與甲○○一起開Ｇ六－八六四八車。）」、「（
    是否確定事發前看到該部車就是掉到水溝那部車？）我確定。因為被告曾開該部
    車來找我。」等語，乃本院再質以：「對車主失竊時間為八十八年十一月二十六
    日凌晨一時有何意見？既然車主尚未失竊，何以會在事發前幾天就看到該車？」
    ，證人戊○○此時再度翻異前詞，答稱可能是伊記錯時間云云，依其於與被告及
    證人丁○○對質過程中反覆不一之證詞，另與證人甲○○先前於本院八十九年五
    月九日審訊時所述：「（己○○向戊○○借車時，你有無看到？）我有看到他們
    在講話，但我不知他們在講什麼。」等語，以及證人戊○○自承與證人丁○○並
    無財務糾紛或其他恩怨關係，衡情證人丁○○當無挾怨攀誣可能等情，彼此相互
    參照以觀，證人丁○○所述被告係向證人戊○○借用Ｇ六－八六四八號汽車乙節
    ，顯非全然子虛，自難率爾認定Ｇ六－八六四八號汽車係被告所竊。此外，復查
    無其他積極證據足資證明被告業已涉犯本件竊盜罪犯行，其犯罪自屬不能證明，
    揆諸前揭說明，自應諭知被告無罪之判決。
四、至移送併辦部分（台灣花蓮地方法院檢察署八十八年度偵字第四○九五號、八十
    九年度偵字第一一四八號），因本案已諭知無罪之判決，本院即無從一併加以審
    究，應退回檢察官另行依法處理，附此敘明。
據上論斷，應依刑事訴訟法第三百零一條第一項，判決如主文。
本案經檢察官李子春到庭執行職務。
中      華      民      國    九十      年      四      月     三十     日
                                    台灣花蓮地方法院刑事庭
                                        法  官  陳  世  博
右正本證明與原本無異。
如不服本判決，應於判決送達後十日內向本院提出上訴狀( 應附繕本 )，上訴於
臺灣高等法院花蓮分院。
                      書記官  連  玫  馨
中      華      民      國    九十      年              月              日


司法院資訊處製作；財團法人民間司法改革基金會備份。
